最高法院刑事判決　　　　　　　　　　　　　　　　九十一年度台非字第二八三號
　　上訴人　最高法院檢察署檢察總長
　　被　告　甲○○
右上訴人因被告違反槍砲彈藥刀械管制條例案件，對於臺灣板橋地方法院中華民國九
十年十月十九日第一審確定判決（九十年度訴字第九二八號，起訴案號：臺灣板橋地
方法院檢察署九十年度偵字第五一一一號），認為部分違法，提起非常上訴，本院判
決如左：
    主  文
原判決關於宣告緩刑違背法令部分撤銷。
    理  由
非常上訴理由稱：「按前受有期徒刑之宣告，雖經同時諭知緩刑，苟無刑（上訴書載
為『同』）法第七十六條失其刑之宣告效力之情形，仍不得於後案宣告緩刑，最高法
院八十四年台非字第三一六號判決可稽，本案被告甲○○，前因偽造文書案件，經臺
灣板橋地方法院於九十年（民國）七月十一日以九十年度訴字第九九四號判決，判處
有期徒刑一年六月，並宣告緩刑四年，於同年八月十日確定，而被告又無緩刑期滿，
緩刑宣告未經撤銷之情事，依上揭判決之意旨，本案緩刑之宣告顯有判決不適用法則
之違法。爰依刑事訴訟法第四百四十一條、第四百四十三條提起非常上訴，以資糾正
」等語。
本院按判決不適用法則或適用不當者，為違背法令，刑事訴訟法第三百七十八條定有
明文。又依法應於審判期日調查之證據未予調查，致適用法令違誤，而顯然於判決有
影響者，該項確定判決即屬違背法令，得提起非常上訴，亦經司法院大法官會議著有
釋字第一八一號解釋可資參照。而刑法第七十四條所規定，得宣告緩刑者，以未曾受
有期徒刑以上刑之宣告，或前受有期徒刑以上刑之宣告，執行完畢或赦免後，五年以
內未曾受有期徒刑以上刑之宣告，而現受二年以下有期徒刑、拘役或罰金之宣告，並
認為以暫不執行為適當者為要件。又所謂受有期徒刑以上刑之宣告者，祇須受刑之宣
告確定為已足，至於是否執行在所不問。因此前受有期徒刑之宣告，雖經同時諭知緩
刑，苟無同法第七十六條所規定刑之宣告失其效力之情形，仍不得於後案宣告緩刑。
是被告前是否因他罪受有期徒刑以上刑之宣告確定、得否依刑法第七十四條規定宣告
緩刑，乃屬事實審法院認定事實與適用法律之基礎事項，客觀上有其調查之必要性，
應依職權加以調查，倘被告確有不適合宣告緩刑之消極條件存在，而事實審未加調查
，致判決時仍併為緩刑之宣告，即屬刑事訴訟法第三百七十九條第十款規定依法應於
審判期日調查之證據未予調查，致適用法令違誤，而顯然於判決有影響，其判決當然
為違背法令。本件被告甲○○於九十年三、四月間，因連續行使偽造私文書罪，經臺
灣板橋地方法院於九十年七月十一日，以九十年度訴字第九九四號判決，判處有期徒
刑一年六月，緩刑四年。於九十一年八月十日確定後，自同日起算緩刑期間。詎其於
緩刑期中，又因前所犯未經許可製造可發射子彈具有殺傷力之手槍未遂罪，經臺灣板
橋地方法院於九十年十月十九日，以九十年度訴字第九二八號刑事判決，判處有期徒
刑一年十月，併科罰金新臺幣十萬元，罰金如易服勞役以銀元三百元即新臺幣九百元
折算一日，緩刑四年，緩刑期內付保護管束，於九十年十一月二十日確定，有臺灣板
橋地方法院九十年度訴字第九九四號、第九二八號刑事卷宗各乙宗及臺灣板橋地方法
院檢察署九十年度執他字第四六三六號、九十一年度執保字第五二號執行卷宗各乙宗
可資佐證。則被告未經許可製造可發射子彈具有殺傷力之手槍未遂罪，經臺灣板橋地
方法院於九十年十月十九日，以九十年度訴字第九二八號刑事判決，判處有期徒刑一
年十月，併科罰金新臺幣十萬元，罰金如易服勞役以銀元三百元即新臺幣九百元折算
一日時，因其五年以內曾受上引有期徒刑之宣告確定，而不合於宣告緩刑之條件，依
法自不得宣告緩刑。原審法院對於被告之前科資料未詳加調查，致判決時仍併予宣告
緩刑四年，緩刑期內付保護管束。揆諸首開說明，自屬依法應於審判期日調查之證據
未予調查，致適用法令違誤，而顯然於判決有所影響，該判決關於被告宣告緩刑部分
當然為違背法令。案經確定，非常上訴意旨，執以指摘，為有理由。惟原判決尚非不
利於被告，應僅將其宣告緩刑違背法令部分撤銷，以資糾正。
據上論結，應依刑事訴訟法第四百四十七條第一項第一款前段，判決如主文。
中      華      民      國    九十一    年      十      月    二十四    日
                              最高法院刑事第一庭
                                  審判長法官  施  文  仁
                                        法官  林  永  茂
                                        法官  蕭  仰  歸
                                        法官  洪  文  章
                                        法官  呂  永  福
      右正本證明與原本無異
                                              書  記  官
中      華      民      國    九十一    年      十      月    二十九    日
